臺灣士林地方法院民事裁定
111年度亡字第76號
聲  請  人  戴雪芬  
請人聲請宣告失蹤人戴祖華死亡事件，本院裁定如下：
    主  文
准對失蹤人戴祖華（男，民國00年0月00日生，身分證統一編號
：Z000000000號，失蹤前住臺北縣○○市○○里00鄰○○路000號3樓）
為宣告死亡之公示催告。
該失蹤人應於本公示催告最後揭示於法院公告處、資訊網路及其
他適當處所之翌日起陸個月內，向本院陳報現尚生存，如不陳報
，本院將宣告其為死亡。
無論何人，凡知該失蹤人之生死者，均應於上開期間內，將其所
知之事實，陳報本院。
    理  由
一、本件聲請意旨略以：聲請人戴雪芬為失蹤人戴祖華之妹，戴
    祖華原為船員，其於民國73年12月2日隨巴拿馬籍原木船藍
    天使輪出航，該輪船行經巴士海峽時遭遇大風浪而沉沒，戴
    祖華遭遇海難後即失蹤，其生死不明迄今已逾7年，屆滿失
    蹤人得為死亡宣告之法定期間，爰依法聲請准對失蹤人戴祖
    華為死亡宣告之公示催告等語。
二、按失蹤人失蹤滿7年後，法院得因利害關係人或檢察官之聲
    請，為死亡之宣告；失蹤人為遭遇特別災難者，得於特別災
    難終了滿1年後，為死亡之宣告。民法第8條第1項、同條第3
    項分別定有明文。所謂特別災難，乃有別於一般災難，必其
    災難之發生係出於自然或外在之不可抗力，而對於失蹤人係
    無可避免者，始克相當。本條之立法意旨係認失蹤人如遇此
    特別災難者，其生存之可能性甚為渺茫，故法律特別縮短其
    失蹤期間，得為死亡之宣告，並舉特別災難事由如水火兵疫
    之類，以為例示，故所謂特別災難，自指風災、戰爭、海難
    等，由自然或外在力量威脅生命之天災人禍而言。
三、經查，聲請人主張之上開事實，業據提出失蹤人歷來之戶籍
    資料、聯合報、中國時報及中央日報等新聞報導為證。失蹤
    人之除戶謄本載明其「隨藍天使輪民國73年12月2日經巴士
    海峽遭遇大風浪失蹤」等語，足見聲請人上開主張已非無由
    。再參看卷附之新聞紙均載明73年12月2日藍天使號貨輪遭
    遇風浪侵襲沉沒，十七名船員獲救，但有三名船員失蹤，該
    三名船員分別為船長李亞農、郭獻金及失蹤人戴祖華等情無
    誤，自堪信失蹤人係遭遇海難而陷入生死不明之境況，失蹤
    人既係遭遇海難等特別災難，依上揭規定暨說明，聲請人於
    該特別災難終了滿一年後提出本件聲請，於法自屬有據，應
    予准許。
四、末按，公示催告，應記載下列各款事項：失蹤人應於期間
    內陳報其生存，如不陳報，即應受死亡之宣告。凡知失蹤
    人之生死者，應於期間內將其所知陳報法院。家事事件法第
    156條第2項定有明文。又宣告死亡之公示催告應公告之；公
    告應揭示於法院公告處、資訊網路及其他適當處所，法院認
    為必要時，並得命登載於公報或新聞紙，或用其他方法公告
    之；陳報期間，自揭示之日起，應有6個月以上，但失蹤人
    滿百歲者，其陳報期間，得定為自揭示之日起2個月以上，
    亦有同法第156條第3項準用第130條第3項至第5項規定可參
    。本件既經准許對於失蹤人戴祖華為死亡宣告之公示催告，
    自應依照上揭規定，將本公示催告揭示於法院公告處及資訊
    網路，並定陳報期間為6個月，爰裁定如主文第2、3項所示
    。
五、依家事事件法第156條規定，裁定如主文。
中　　華　　民　　國　 111　　年　　12　　月　　9 　　日
                  家事法庭法  官  林妙蓁
以上正本證明與原本無異。
如對本裁定抗告，應於裁定送達後10日內向本院提出抗告狀。
中　　華　　民　　國　 111　　年　　12　　月　　9 　　日
                          書記官  林雅珍